臺灣高等法院民事判決  
110年度上字第1135號
上  訴  人  黃德超  





訴訟代理人  謝建弘律師
複代理人    姜衡律師
被上訴人    徐英哲  
訴訟代理人  陽文瑜律師
右當事人間請求給付合作款項事件，上訴人對於中華民國110年8
月30日臺灣桃園地方法院109年度訴字第845號第一審判決提起上
訴，本院於111年9月28日言詞辯論終結，判決如下：
    主      文
上訴駁回。
第二審訴訟費用由上訴人負擔。
    事實及理由
一、被上訴人主張：
　　兩造自民國105年1月起合作經營新隆豐牙醫診所(下稱系爭
    診所)，簽訂合作契約書（下稱系爭合作契約書），約定由
    伊提供診所營運場所、設備及相關營運費用資金（診所尚有
    僱請其他醫師看診），上訴人提供醫師執照並擔任診所負責
    人、執行牙醫醫療行為，兩造口頭約定營運利潤分配，除上
    訴人每月可固定取得掛牌費新臺幣(下同)5萬元，如該月曾
    在診所看診並可獲取其個人在診所看診收取之部分費用(即
    扣除健保局給付款項之40％)外，其餘損益均歸被上訴人所有
    (下稱系爭約定)，並以上訴人名義於台北富邦銀行中壢分行
    申設000000000000號帳戶（下稱系爭帳戶），供為系爭診所
    營運之用，系爭帳戶存摺及印鑑章均由伊管理，營運期間上
    訴人原對此運作均無異議，卻忽於107年12月間竟片面變更
    系爭帳戶之印鑑章及領取新存摺，致伊無法動用帳戶內款項
    營運，經協調上訴人，均置之不理，惟診所營業收入（即健
    保局之給付）仍持續匯入系爭帳戶，迄108年7月30日止之存
    款餘額計為195萬2,218元，扣除伊前為上訴人申報106年度
    執行業務所得時因疏忽短報49萬960元，導致上訴人補繳之
    本稅5萬7,925元及裁罰2萬4,195元，上訴人仍應給付伊187
    萬98元（1,952,218元－57,925元－24,195元＝1,870,098元）
    。爰依系爭合作契約書及系爭約定求為給付伊187萬98元，
    並加付自起訴狀繕本送達翌日起計算之法定遲延利息之判決
    ，原審為上訴人敗訴之判決，上訴人不服提起上訴，被上訴
    人答辯聲明：上訴駁回。
二、被上訴人則以：
　　兩造無系爭約定存在，系爭診所自合作經營日起，對營運淨
    利應如何分潤，兩造均無共識，伊既係依自身專業出名執行
    牙醫業務，應可分得全部營收淨利，而僅就稅務相關事項委
    由被上訴人處理，然被上訴人卻刻意短報系爭診所105、106
    年之執行業務所得，致使伊尚應補繳鉅額稅賦；伊長期以來
    均有向被上訴人請求提出財務資料，並要求被上訴人說明財
    務與稅務等問題，卻未獲置理，不得已將系爭帳戶取回自行
    管理。退萬步言，縱認被上訴人得請求上訴人分潤系爭診所
    之營運收入，既兩造並未就系爭診所之分潤成數達成合意，
    參酌民法第271條規定，自應由兩造平均分受系爭診所之利
    潤。遑論，於兩造終止合作關係時，系爭帳戶餘額195萬2,2
    18元，扣除稅款暨稅務違章罰鍰4萬8,390元、2萬4,195元及
    5萬7,925元，僅餘182萬1,708元等語，資為抗辯。並聲明：
    ㈠原判決廢棄。㈡被上訴人於第一審之訴及假執行之聲請均駁
    回。
三、經查，兩造於105年03月間簽署系爭合作契約書，約定由被
    上訴人提供診所營運場所、設備及相關營運費用資金設立系
    爭診所，由上訴人提供醫師執照並擔任診所負責人、執行牙
    醫醫療行為，兩造約定上訴人於擔任系爭診所負責人期間所
    產生的稅賦由被上訴人負責申報與繳納，並於完稅後提示相
    關完稅證明予上訴人存查，上訴人開設提供系爭診所使用之
    台北富邦銀行中壢分行000000000000帳戶内，迄108年7月30
    日止之存款餘額計為195萬2,218元等情，有系爭合作契約書
    （見原審卷第11至13頁）、系爭新隆豐牙醫診所開業執照（
    見原審卷第93頁）、新隆豐醫師105年薪資領取簽收紀錄表
    （見原審卷第15頁）、整批匯款資料送件單（見原審卷第31
    至67頁）、系爭新隆豐牙醫診所帳戶交易明細（見原審卷第
    71至91頁）、台北富邦銀行中壢分行函暨所附系爭帳戶存摺
    對帳單（見原審卷第289至291頁）可按，並為兩造所不爭（
    見本院卷第65頁），是上開事實均堪認定。
四、被上訴人主張兩造口頭約定營運利潤分配，除上訴人每月可
    固定取得掛牌費5萬元，並可獲取其個人實際看診收取之部
    分費用外，其餘損益均歸被上訴人所有，並以上訴人名義於
    台北富邦銀行中壢分行申設系爭帳戶，供為系爭診所營運之
    用，系爭帳戶存摺及印鑑章均由伊管理，詎上訴人卻於107
    年12月間片面變更系爭帳戶之印鑑章及領取新存摺，致伊無
    法動用帳戶內款項營運，上訴人應依系爭合作契約書及系爭
    約定給付系爭新隆豐牙醫診所帳戶内之金額予被上訴人，為
    上訴人所否認，並以前詞置辯，兩造爭點厥為：㈠兩造合作
    期間之利潤分配究為何？上訴人是否僅得領取每月5萬元之
    掛牌費，及獲取其個人實際看診收取之費用?其餘損益均歸
    被上訴人所有？㈡被上訴人是否已完納所有應納之稅捐？系
    爭診所在106、107年間有無稅額或罰鍰尚未繳納？㈢被上訴
    人能否請求上訴人給付系爭帳戶内之金額？若可，其金額為
    若干？茲析述如下：
  ㈠被上訴人主張兩造口頭約定營運利潤分配，除上訴人每月可
    固定取得掛牌費5萬元，並可獲取其個人實際看診收取之部
    分費用外，其餘損益均歸被上訴人所有，應屬有據。
  ⒈按當事人主張有利於己之事實，就其事實有舉證之責任。但
    法律別有規定，或依其情形顯失公平者，不在此限，民事訴
    訟法第277條定有明文。又當事人主張有利於己之事實，就
    其事實有舉證責任，若一方就其主張之事實已提出適當之證
    明，他造欲否認其主張者，即不得不提出相當之反證，以盡
    其證明之責，此為舉證責任分配之原則，更是民事訴訟法第
    277條基於「公平原理及誠信原則，適當分配舉證責任」而
    設其抽象規範之具體展現（最高法院102年度台上字第297號
    民事裁判參照）。次按當事人互相表示意思一致者，無論其
    為明示或默示，契約即為成立，民法第153條第1項定有明文
    。
　⒉查兩造所簽立系爭合作契約書（見原審卷第11至13頁）之內
    容，就兩造合作期間之利潤分配固無明示約定，然觀諸105
    年新隆豐醫師薪資領取簽收紀錄表（見原審卷第15頁）之記
    載，上訴人於105年3月、4月、5月、6月、12月除領取掛牌
    費5萬元外，另領取自費看診收入9,480元、2萬1,840元、17
    萬4,540元、2萬5,200元、1萬9,440元，領取健保看診收入8
    萬3,307元、13萬5,035元、28萬7,874元、7萬1,984元、17
    萬2,876元，於105年7月至11月則僅按月領取掛牌費5萬元；
    另依被上訴人曾用以支應系爭診所醫師薪資之鑫聚成有限公
    司（下稱鑫聚成公司）板信商業銀行龍岡分行000000000000
    00號帳戶存摺明細及交易明細表可見（見原審卷第17至30頁
    ），被上訴人於106年1月10日、2月10日、3月10日、4月10
    日、5月10日、6月12日、7月10日分別匯款25萬7,575元、6
    萬8030元、5萬30元、5萬30元、5萬30元、5萬30元、5萬元
    予上訴人；再觀諸被上訴人提出之整批匯款送件單可知（見
    原審卷第31至67頁），被上訴人於106年8月至108年2月間，
    均有以鑫聚成公司前開支薪帳戶按月匯款5萬元予上訴人，
    而由上開上訴人於合作期間（105年1月間至108年2月11日）
    受領各筆款項之情形，核與被上訴人主張兩造就合作期間之
    利潤分配，口頭約定上訴人每月可固定取得掛牌費5萬元，
    如該月曾在診所看診，並可獲取在診所看診收取之部分費用
    ，其餘損益均歸被上訴人所有之利潤分潤模式互核尚屬一致
    。
　⒊上訴人雖抗辯兩造無系爭分潤約定存在，系爭診所自合作經
    營日起，對營運淨利應如何分潤，兩造均無共識等語，惟衡
    諸經驗法則，兩造合作期間長達3年餘，是倘依上訴人所辯
    ，除被上訴人應按月給付上訴人掛牌費5萬元外，對於診所
    收入扣除診所基本開銷及完稅後，所餘款項如何分潤全無共
    識，上訴人早應一再催促被上訴人共同協商分潤方法，如協
    商不成，早應終止兩造合作關係，且以近年通訊軟體使用之
    廣泛，上訴人欲提出催促被上訴人協商之對話紀錄絕非難事
    ，應無可能長達數年均未見上訴人有何敦促被上訴人協商之
    舉，上訴人就此亦自承無法提出在107年收受稅捐機關裁罰
    之前有採取任何舉措之證明（見本院卷第177頁），其既未
    能提出反證憑以證明有催促被上訴人共同協商其所謂之分潤
    方法，足認上訴人上開抗辯純屬臨訟卸責，不可採信，兩造
    就合作期間之利潤分配，確有上訴人每月可固定取得掛牌費
    5萬元，如該月曾在診所看診，並可獲取在診所看診收取之
    部分費用，其餘損益均歸被上訴人所有之口頭約定，又上訴
    人就被上訴人主張系爭帳戶在108年7月30日之存款餘額195
    萬2,218元均為健保局之給付，係從107年12月上訴人變更系
    爭帳戶印鑑之後，迄至108年7月陸續匯入之金額，依照原審
    所調閱之偵查卷第201頁，其給付項目是從107年10月至108
    年1月間發生之健保給付等情，並無爭執，並自承上訴人在
    該期間有表明出國，沒有在該診所為看診行為（見本院卷第
    176頁），可見被上訴人於上開期間，除每月固定之掛牌費5
    萬元外，並無其他看診收入，而被上訴人於上開期間，亦均
    有以鑫聚成公司前開支薪帳戶按月匯款5萬元予上訴人，有
    匯款送件單可按（見原審卷第31至67頁），則被上訴人主張
    其已依約將上訴人應得之掛牌費給付上訴人，堪以認定。
　㈡被上訴人業已完納兩造合作期間所有應納之稅捐，系爭診所
    在106、107年間已無積欠稅額或罰鍰。
  ⒈兩造間既有上述利潤全歸被上訴人分潤之約定，被上訴人復
    已依約將應給付上訴人之掛牌費及自行看診收入給付上訴人
    ，上訴人復不否認系爭帳戶內之款項為系爭診所營業所得（
    即健保給付，見本院卷第176頁），依兩造口頭約定，上訴
    人自應將帳戶內款項給付被上訴人。
　⒉至上訴人雖一再抗辯被上訴人刻意短報系爭診所106年之執行
    業務所得，且短報金額至少多達1,567萬8,182元，依綜合所
    得稅稅率30％，應繳納之稅負高達500多萬元，日後如遭財政
    部北區國稅局核實補稅，上訴人應補繳之稅金高達500多萬
    元，已遠超出被上訴人請求之金額，故被上訴人之主張無理
    由云云，然為被上訴人所否認。經查，上訴人就此並無提出
    相關證據供本院調查審認，並陳稱因診所所有帳目和稅務都
    是由被上訴人處理，上訴人僅能推估被上訴人可能漏報情形
    （見本院卷第178頁）等語，顯見上訴人之上開主張僅為其
    臆測之詞，應不可採。況查上訴人於106年至107年間就系爭
    診所之執行業務所得，僅106年度有短漏報49萬960元而必須
    補繳本稅5萬7,925元及裁罰2萬4,195元等情，有財政部北區
    國稅局板橋分局裁處書在卷為憑（見原審卷第197頁），本
    院審酌財政部北區國稅局板橋分局為具備稅務專業之主管機
    關，其前經相當查核後，僅確認系爭診所於106年度有短漏
    報執行業務所得49萬960元，並未認為系爭診所在106年、10
    7年間另有其他短報或漏報之稅額，是憑此益見上訴人上開
    抗辯，洵無足採。
　㈢被上訴人得請求上訴人給付系爭帳戶内之金額計為187萬98元
    (1,952,218-24,195-57,925=1,870,098)。
　⒈查上訴人提供系爭診所使用之台北富邦銀行中壢分行0000000
    00000帳戶内，迄108年7月30日止之存款餘額計為195萬2,21
    8元等情，為兩造所不爭（見本院卷第65頁），依兩造合作
    期間之利潤分配及被上訴人支薪情形，上開存款餘額195萬2
    ,218元均歸被上訴人所有，被上訴人自得請求上訴人返還。
    上訴人就此主張尚應扣除由上訴人自行繳納之稅款暨稅務違
    章罰鍰4萬8,390元、2萬4,195元及5萬7,925元等語，被上訴
    人則否認其中4萬8,390元部分，僅同意扣除上開2萬4,195元
    、5萬7,925元二筆費用（見本院卷第178頁）。而對照財政
    部北區國稅局板橋分局裁處書（見原審卷第197頁）及上訴
    人106年度綜合所得稅核定稅額繳款書（見原審卷第277頁）
    之內容，可知上訴人就系爭診所之執行業務所得，僅106年
    度有短漏報49萬960元而必須補繳本稅5萬7,925元及裁罰2萬
    4,195元，其中所謂短漏所得稅額4萬8,390元部分，應已涵
    蓋於補繳本稅5萬7,925元之範圍內，自不可能再重複扣除，
    上訴人此部分之主張即難憑採，從而，上訴人請求系爭帳戶
    餘額195萬2,218元經扣除上開2萬4,195元、5萬7,925元二筆
    費用後之金額計為187萬98元(1,952,218-24,195-57,925=1,
    870,098)。
  ⒉綜上，被上訴人依系爭合作契約書及系爭約定請求上訴人給
    付被上訴人187萬98元，為有理由，應予准許。
  ㈣末按給付無確定期限者，債務人於債權人得請求給付時，經
    其催告而未為給付，自受催告時起，負遲延責任。其經債權
    人起訴而送達訴狀，或依督促程序送達支付命令，或為其他
    相類之行為者，與催告有同一之效力；遲延之債務，以支付
    金錢為標的者，債權人得請求依法定利率計算之遲延利息，
    民法第229條第2項、第233條第1項前段分別定有明文。又應
    付利息之債務，其利率未經約定，亦無法律可據者，週年利
    率為5％，亦為同法第203條所明定。本件被上訴人係依系爭
    合作契約書及系爭約定，請求上訴人給付187萬98元，惟被
    上訴人並未主張或舉證兩造曾約定給付期限，自屬無確定期
    限之債務，則被上訴人請求上訴人給付自起訴狀繕本送達翌
    日即109年8月8日（見原審卷第133頁）起至清償日止，按週
    年利率5％計算之利息，尚屬有據，應予准許。
五、綜上所述，被上訴人依系爭合作契約書及系爭約定，請求上
    訴人給付被上訴人187萬98元，及自109年8月8日起至清償日
    止，按週年利率5％計算之利息，於法有據，應予准許。從而
    原審為上訴人敗訴之判決，並無不合。上訴論旨指摘原判決
    不當，求予廢棄改判，為無理由，應駁回上訴。
六、本件事證已臻明確，兩造其餘之攻擊或防禦方法及所用之證
    據，經本院斟酌後，認為均不足以影響本判決之結果，爰不
    逐一論列。
七、據上論結，本件上訴為無理由，依民事訴訟法第449條第1項
    、第78條，判決如主文。
中　　華　　民　　國　　111 　年　　10　　月　　19　　日
                  民事第十六庭  
                      審判長法  官  朱耀平
                            法  官  王唯怡
                            法  官  呂明坤 
正本係照原本作成。
如不服本判決，應於收受送達後20日內向本院提出上訴書狀，其
未表明上訴理由者，應於提出上訴後20日內向本院補提理由書狀
（均須按他造當事人之人數附繕本）上訴時應提出委任律師或具
有律師資格之人之委任狀；委任有律師資格者，另應附具律師資
格證書及釋明委任人與受任人有民事訴訟法第466條之1第1項但
書或第2項所定關係之釋明文書影本。如委任律師提起上訴者，
應一併繳納上訴審裁判費。
中　　華　　民　　國　　111 　年　　10　　月　　24　　日
　　　　　　　　　　　　　
　　　　　　　　　　　　　  書記官  張淑芳